臺灣高等法院刑事判決　　　　　　　　　　　　　九十二年度上訴字第四五五號
　　上　訴　人
　　即　被　告　甲○○
右上訴人因毒品危害防制條例案件，不服臺灣士林地方法院九十二年度訴字第四三六
號，中華民國九十二年十一月三日第一審判決（起訴案號：臺灣士林地方法院檢察署
九十二年度偵字第七一二號，移送併辦：臺灣板橋地方法院檢察署九十二年度毒偵字
第一九八三號）提起上訴，本院判決如左：
    主  文
原判決撤銷。
甲○○連續施用第一級毒品，處有期徒刑拾月，扣案之第一級毒品海洛因壹包（驗餘
淨重零點零貳公克）、第二級毒品安非他命壹包（驗餘淨重參點參貳公克）、附表編
號、、、殘渣袋均沒收銷燬、吸食器捌個沒收。
    事  實
一、甲○○有違反麻醉藥品管理條例等前科（不構成累犯），曾因施用毒品案件，經
    強制戒治期滿，由台灣桃園地方法院檢察署檢察官於民國九十一年十二月十七日
    以九十一年度戒偵字第六九二號不起訴處分在案。詎甲○○復基於施用第一級毒
    品海洛因之概括犯意，於九十二年三月二十六日前一百二十小時，以將海洛因摻
    入香菸內或置於錫箔紙上燒烤之方式，在高速公路中壢路段朋友車上、土城、汐
    止住處附近等處，施用海洛因多次，另基於施用第二級毒品安非他命之犯意，於
    九十二年三月二十六日前九十六小時在上址以將安非他命置放於錫箔紙上或吸食
    器內燒烤方式施用安非他命多次，其中九十二年三月二十六日係先以摻入香菸之
    方式施用海洛因，繼而以錫箔紙置放安非他命燒烤之方式，施用安非他命，惟自
    九十二年三月二十六日以後迄至同年六月十日止，則係以海洛因、安非他命同時
    置放於錫箔紙上燒烤之方式，同時施用海洛因及安非他命。嗣(一)先於九十二年三
    月二十六日十九時三十分許，在台北縣汐止市○○路○段二七九號六樓之二住處
    ，為警持搜索票查獲，並扣得第一級毒品海洛因一包（驗餘淨重０‧０二公克）
    ；復於(二)九十二年六月十一日十二時十分許，經警持搜索票前往其台北縣土城市
    ○○路四一號、四三號三樓住處及車內搜索，扣得其持有之安非他命一包（驗餘
    淨重三‧三二公克）、吸食器八個及附表編號、、、之殘渣袋。
二、案經台北市政府警察局大安分局報請台灣士林地方法院檢察署檢察官偵查起訴及
    由台北縣警察局報請台灣板橋地方法院檢察署檢察官移送併辦。
    理  由
一、訊據上訴人即被告甲○○固坦承有於前揭時地施用第一、二級毒品，惟辯稱：除
    九十二年三月二十六日當天先後施用海洛因、安非他命外，九十二年三月二十六
    日以後迄同年六月十日止則均係同時施用海洛因、安非他命等語，經查：
（一）被告於九十二年三月二十六日為警查獲後所採尿液，經送台北市立療養院初驗
      、明生生物科技股份有限公司複驗結果，均呈嗎啡、安非他命陽性反應，此有
      台北市立療養院九十二年四月八日出具之煙毒尿液檢驗報告、明生生物科技股
      份有限公司九十二年五月十二日出具之濫用藥物陽性檢體檢驗報告在卷（見士
      檢偵卷第五、六頁）可稽；而九十二年三月二十六日查獲扣得之白粉一包，經
      檢驗結果為海洛因無誤，驗餘淨重０‧０二公克，有法務部調查局九十二年四
      月二十三日調科壹字第０四０００三二０八號鑑定通知書在卷（見士檢偵卷第
      四頁）可稽。
（二）被告於九十二年六月十一日為警查獲所採尿液，經送台灣檢驗科技股份有限公
      司檢驗結果，亦呈鴉片類、安非他命類陽性反應，此亦有台灣檢驗科技股份有
      限公司九十二年六月十九日出具之濫用藥物尿液檢驗報告存卷（板檢偵卷第七
      六頁）可查。九十二年六月十一日查獲之結晶及殘渣袋，經鑑定結果為安非他
      命一包（驗餘淨重三‧三二公克），而附表編號、、、之殘渣袋內，
      均有微量毒品殘留，其毒品種類、重量詳如附表，此有法務部調查局九十二年
      九月二十二日調科壹字第０九二六二六一二六００號檢驗通知書附卷（見原審
      卷第六一頁）可稽。此外，並有被告所有供施用安非他命用之吸食器八個扣案
      可證。
（三）被告自原審迄至本院歷次調查、審理，均再三辯謂：除九十二年三月二十六日
      當天係先後施用海洛因、安非他命外，九十二年三月二十六日以後迄九十二年
      六月十日止則係同時將海洛因、安非他命置放於錫箔紙燒烤施用一節，經原審
      向法務部調查局函詢，該局函覆稱「依藥理作用分類，海洛因係中樞神經抑制
      劑，安非他命類毒品係中樞神經興奮劑，二者藥理作用機轉不同，惟毒品施用
      者可視其習性，混用任何毒品，在國外，把抑制作用的海洛因和興奮作用的古
      柯鹼混合施用，就通稱為快速球『SPEED BALL』，據說刺激性相當利害。本局
      處理獲案毒品檢驗案例中，亦發現不乏同時混有海洛因及甲基安非他命之檢品
      」等語，有該局九十二年九月二十三日調科壹字第０九二六二六一三三一０號
      函附卷（見原審卷第六二頁）可參。揆諸上開法務部調查局說明，足徵被告所
      辯九十二月三月二十六日以後迄至九十二年六月十日係同時施用海洛因、安非
      他命一節，堪予採信。
（四）綜上所述，被告有施用海洛因、安非他命之犯行，事證明確，應予依法論科。
二、按海洛因、安非他命分別屬於毒品危害防制條例第二條第二項第一、二款所稱之
    第一級毒品、第二級毒品。因施用毒品案件，經觀察、勒戒後，有繼續施用傾向
    ，應由檢察官聲請法院裁定另入戒治處所施以強制戒治，強制戒治期滿或交付保
    護管束期滿，應由檢察官為不起訴處分，依前開規定為不起訴處分後，五年內再
    犯施用毒品罪者，即應進入刑事訴訟程序審理，此觀毒品危害防制條例第二十三
    條第二項規定自明。查被告甲○○曾因施用毒品案件，經送觀察、勒戒後，認有
    繼續施用毒品之傾向，而送強制戒治，於九十一年七月二十二日強制戒治期滿由
    台灣士林地方法院檢察署檢察官於九十一年十二月十七日以九十一年度戒偵字第
    六九二號不起訴處分確定，有前開不起訴處分書在卷可稽。是被告於強制戒治期
    滿不起訴處分後五年內再犯本件施用毒品罪，即應依刑事訴訟程序審理。
三、核被告所為，係分別犯毒品危害防制條例第十條第一項施用第一級毒品罪、同條
    第二項施用第二級毒品罪。被告持有第一、二級毒品海洛因及安非他命，既意在
    供己施用，其持有之低度行為應各為施用之高度行為所吸收，均不另論罪。被告
    自承九十二年三月二十六日當天係先後施用海洛因、安非他命，九十二年三月二
    十六日以後迄九十二年六月十日止則係同時將海洛因、安非他命置放於錫箔紙燒
    烤施用，則自九十二年三月二十六日迄至同年六月十日數次施用第一、二級毒品
    行為，時間緊接，所犯又係構成要件相同之罪名，顯係基於概括犯意為之，為連
    續犯，應依刑法第五十六條規定以一罪論，並加重其刑。被告於偵查中否認犯罪
    ，故以檢察官起訴其九十二年三月二十六日二十二時採尿前回溯一百二十小時、
    九十六小時施用海洛因、安非他命之犯行，其餘如事實欄所示之犯行（台灣板橋
    地方法院檢察署函送併辦部分），雖未經檢察官起訴，然因該部分與起訴施用第
    一、二級毒品部分具有連續犯裁判上一罪關係，為起訴效力所及，自得由本院併
    予審理。而被告於九十二年三月二十六日以後迄至九十二年六月十日止則係同時
    施用第一級毒品海洛因及第二級毒品安非他命，既係各以一行為同時施用海洛因
    、安非他命，係一行為觸犯二罪名，屬想像競合犯，應從較重之施用第一級毒品
    罪論處。
四、原審以被告所犯罪證明確，予以論罪科刑，固非無見。惟查，被告自九十二年三
    月二十六日以後至同年六月十日係以海洛因、安非他命同時置放於錫箔紙上燒烤
    之方式，同時施用海洛因及安非他命，乃係一行為同時施用海洛因及安非他命，
    應論以想像競合犯，以施用第一級毒品海洛因論處（其與先前九十二年三月二十
    六日各自施用之海洛因及安非他命之犯行，係基於概括犯意為之，為連續犯，各
    自先連續再依想像競合犯一行為觸犯數罪名從一重處斷之例論罪），原審未予認
    定，即有未合。上訴人據此提起上訴，指摘原判決不當，為有理由，自應由本院
    將原判決予以撤銷改判。爰審酌被告有吸毒犯罪前科，因施用毒品，經觀察勒戒
    、強制戒治，仍再犯施用毒品罪，並斟酌施用毒品乃戕害其自身健康之行為及被
    告犯後供認犯行態度尚稱良好等及其他一切情狀，量處如主文所示之刑，以示懲
    儆。
五、扣案海洛因一包（驗餘淨重０‧０二公克）、安非他命一包（驗餘淨重三‧三二
    公克）為毒品，應依毒品危害防制條例第十八條第一項前段規定諭知沒收銷燬。
    如附表所示編號、、、之殘渣袋，經檢驗結果其內均有微量毒品殘留，
    因量微無法析離秤重，爰依毒品危害防制條例第十八條第一項前段規定將殘渣袋
    與袋內毒品一併宣告沒收銷燬。而扣案吸食器八個，據被告供稱為其所有供施用
    安非他命用之物，爰依刑法第三十八條第一項第二款宣告沒收。至於其餘扣案之
    新夾鍊袋一百五十九個、舊夾鍊袋二十二個，經檢驗並無毒品殘留；而電子磅秤
    據被告供稱是為女兒分裝藥物使用，是均難認係供被告施用毒品犯罪用之物，爰
    不為沒收之諭知。而注射針筒一支，被告否認為其所有，查本案被告係以將毒品
    置放於錫箔紙燒烤施用，復查無其他證據足以證明該注射針筒係供被告施用毒品
    犯罪用之物，爰不為沒收之諭知，併此說明。
據上論斷，應依刑事訴訟法第三百六十九條第一項前段、第三百六十四條、第二百九
十九條第一項前段，毒品危害防制條例第十條第一項、第二項、第十八條第一項前段
，刑法第十一條、第五十六條、第五十五條、第三十八條第一項第二款，判決如主文
。
本案經檢察官陳文琪到庭執行職務。
中　　　華　　　民　　　國　　九十三　　年　　　一　　　月　　　七　　　日
                              臺灣高等法院刑事第三庭
                                  審判長法  官  張  連  財
                                        法  官  張  傳  栗
                                        法  官  黃  金  富
右正本證明與原本無異。
除施用第二級毒品部分不得上訴外，其餘部分如不服本判決應於收受送達後十日內向
本院提出上訴書狀，其未敘述上訴之理由者並得於提起上訴後十日內向本院補提理由
書（均須按他造當事人之人數附繕本）。
                                        書記官   江  采  廷
中　　　華　　　民　　　國　　九十三　　年　　　一　　　月　　　八　　　日
附錄：本判決論罪科刑法條全文
毒品危害防制條例第十條
施用第一級毒品者，處六月以上五年以下有期徒刑。
施用第二級毒品者，處三年以下有期徒刑。
毒品危害防制條例第十八條第一項前段
查獲之毒品及專供製造或施用毒品之器具，不問屬於犯人與否，均沒收銷燬之。
附表
 ┌──┬───────┬────────┬──────┐
 │編號│  殘渣袋數量  │  內含毒品種類  │ 總    重   │
 ├──┼───────┼────────┼──────┤
 │  │殘渣袋四個    │   安非他命     │一‧八一公克│
 ├──┼───────┼────────┼──────┤
 │  │殘渣袋三個    │   安非他命     │０‧七０公克│
 ├──┼───────┼────────┼──────┤
 │  │殘渣袋一個    │海洛因、安非他命│０‧二一公克│
 ├──┼───────┼────────┼──────┤
 │  │殘渣袋十六個  │   安非他命     │三‧六八公克│
 └──┴───────┴────────┴──────┘
